---
title: "Proyecto"
output: html_document
---
Autism disorder & Postmortem-> SRP132816 
n_samples -> 65
Study Title -> Single-nucleus RNA sequencing of post-mortem brain tissue from Autism Spectrum Disorder patients



```{r}
library("recount3")

human_projects <- available_projects()

## 2021-02-25 05:12:42 caching file sra.recount_project.MD.gz.

## 2021-02-25 05:12:43 caching file gtex.recount_project.MD.gz.

## 2021-02-25 05:12:43 caching file tcga.recount_project.MD.gz.

rse_gene_SRP132816 <- create_rse(
    subset(
        human_projects,
        project == "SRP132816" & project_type == "data_sources"
    )
)
```


```{r}
assay(rse_gene_SRP132816, "counts") <- compute_read_counts(rse_gene_SRP132816)
```

```{r}
rse_gene_SRP132816$sra.sample_attributes[1:5]
```
###Tengo que quitar lo de epilepsy y solo dejar los controles????
###Creo que no...

```{r}
rse_gene_SRP132816 <- expand_sra_attributes(rse_gene_SRP132816)

colData(rse_gene_SRP132816)[
    ,
    grepl("^sra_attribute", colnames(colData(rse_gene_SRP132816)))
]
```

##Se van a arreglar los datos para poder interpretarlos correctamente
## Pasar de character a numeric o factor
### para que era factor???
###Isolate si es numeric'????


```{r}
rse_gene_SRP132816$sra_attribute.age <- as.numeric(rse_gene_SRP132816$sra_attribute.age)

rse_gene_SRP132816$sra_attribute.isolate <- as.numeric(rse_gene_SRP132816$sra_attribute.isolate)

rse_gene_SRP132816$sra_attribute.sex <- factor(rse_gene_SRP132816$sra_attribute.sex)

rse_gene_SRP132816$sra_attribute.disease <- factor(rse_gene_SRP132816$sra_attribute.disease)

## Resumen de las variables de interés
summary(as.data.frame(colData(rse_gene_SRP132816)[
    ,
    grepl("^sra_attribute.[age|disease|isolate|sex]", colnames(colData(rse_gene_SRP132816)))
]))


```
```{r}
## Encontraremos diferencias entre muestra de menores(<18) vs mayores de edad(>18)
rse_gene_SRP132816$menores <- factor(ifelse(rse_gene_SRP132816$sra_attribute.age < 18, "menores", "mayores"))
table(rse_gene_SRP132816$prenatal)
```


```{r}
rse_gene_SRP132816$assigned_gene_prop <- rse_gene_SRP132816$recount_qc.gene_fc_count_all.assigned / rse_gene_SRP132816$recount_qc.gene_fc_count_all.total

summary(rse_gene_SRP132816$assigned_gene_prop)
```

#Plot gene_prop vs age
```{r}
with(colData(rse_gene_SRP132816), plot(assigned_gene_prop, sra_attribute.age))
```
#Plot gene_prop vs disease
```{r}
with(colData(rse_gene_SRP132816), plot(assigned_gene_prop, sra_attribute.disease))
```


```{r}
## Hm... veamos si hay una diferencia entre los grupos
with(colData(rse_gene_SRP132816), tapply(assigned_gene_prop, menores, summary))
```

```{r}
## Guardemos nuestro objeto entero por si luego cambiamos de opinión
rse_gene_SRP132816_unfiltered <- rse_gene_SRP132816

## Eliminemos a muestras malas
hist(rse_gene_SRP132816$assigned_gene_prop)
```

```{r}
table(rse_gene_SRP132816$assigned_gene_prop < 0.25)
```


```{r}
rse_gene_SRP132816 <- rse_gene_SRP132816[, rse_gene_SRP132816$assigned_gene_prop > 0.25]

## Calculemos los niveles medios de expresión de los genes en nuestras
## muestras.
## Ojo: en un análisis real probablemente haríamos esto con los RPKMs o CPMs
## en vez de las cuentas.
gene_means <- rowMeans(assay(rse_gene_SRP132816, "counts"))
summary(gene_means)
```

```{r}
## Eliminamos genes
rse_gene_SRP132816 <- rse_gene_SRP132816[gene_means > 0.1, ]

## Dimensiones finales
dim(rse_gene_SRP132816)
```


```{r}
## Porcentaje de genes que retuvimos
round(nrow(rse_gene_SRP132816) / nrow(rse_gene_SRP132816_unfiltered) * 100, 2)
```
```{r}
library("edgeR") # BiocManager::install("edgeR", update = FALSE)
dge <- DGEList(
    counts = assay(rse_gene_SRP132816, "counts"),
    genes = rowData(rse_gene_SRP132816)
)
dge <- calcNormFactors(dge)
```


```{r}
library("ggplot2")
ggplot(as.data.frame(colData(rse_gene_SRP132816)), aes(y = assigned_gene_prop, x = menores)) +
    geom_boxplot() +
    theme_bw(base_size = 20) +
    ylab("Assigned Gene Prop") +
    xlab("Age Group")
```

```{r}
mod <- model.matrix(~ menores + sra_attribute.disease + sra_attribute.sex + assigned_gene_prop,
    data = colData(rse_gene_SRP132816)
)
colnames(mod)
```
#### ejemplo
```{r}
library("limma")
vGene <- voom(dge, mod, plot = TRUE)
```
```{r}
eb_results <- eBayes(lmFit(vGene))

de_results <- topTable(
    eb_results,
    coef = 2,
    number = nrow(rse_gene_SRP132816),
    sort.by = "none"
)
dim(de_results)
```

```{r}
head(de_results)
```

```{r}
table(de_results$adj.P.Val < 0.05)
```
```{r}
## Visualicemos los resultados estadísticos
plotMA(eb_results, coef = 2)
```
```{r}
volcanoplot(eb_results, coef = 2, highlight = 3, names = de_results$gene_name)
```

```{r}
de_results[de_results$gene_name %in% c("DRGX", "DMKN", "FLCN"), ]
```


```{r}
## Extraer valores de los genes de interés
exprs_heatmap <- vGene$E[rank(de_results$adj.P.Val) <= 50, ]

## Creemos una tabla con información de las muestras
## y con nombres de columnas más amigables
df <- as.data.frame(colData(rse_gene_SRP132816)[, c("menores", "sra_attribute.disease", "sra_attribute.sex")])
colnames(df) <- c("AgeGroup", "disease", "Sex")

## Hagamos un heatmap
library("pheatmap")
pheatmap(
    exprs_heatmap,
    cluster_rows = TRUE,
    cluster_cols = TRUE,
    show_rownames = FALSE,
    show_colnames = FALSE,
    annotation_col = df
)
```
```{r}
## Para colores
library("RColorBrewer")

## Conviertiendo los grupos de edad a colores
col.group <- df$AgeGroup
levels(col.group) <- brewer.pal(nlevels(col.group), "Set1")
```

```{r}
col.group <- as.character(col.group)

## MDS por grupos de edad
plotMDS(vGene$E, labels = df$AgeGroup, col = col.group)
```
```{r}
## Conviertiendo los valores de Sex a colores
col.sex <- df$Sex
levels(col.sex) <- brewer.pal(nlevels(col.sex), "Dark2")
```

```{r}
col.sex <- as.character(col.sex)

## MDS por sexo
plotMDS(vGene$E, labels = df$Sex, col = col.sex)
```

####Pheatmap con nombre

-------------------------
```{r}
library("pheatmap")
nombres_rse_gene <-rowRanges(rse_gene_SRP132816)$gene_name
id_rse_gene <- rowRanges(rse_gene_SRP132816)$gene_id

exprs_heatmap <- vGene$E[rank(de_results$adj.P.Val) <= 50, ]
posiciones <- match(rownames(exprs_heatmap),id_rse_gene)
# hacer un subconjunto de los ronames 
filtered_id_names <-rowRanges(rse_gene_SRP132816)$gene_name[posiciones]

# remplazar los nombres de exprs_heatmap
head(exprs_heatmap)
exprs_heatmap
row.names(exprs_heatmap) <- filtered_id_names

pheatmap(
    exprs_heatmap,
    # que agrupe los genes tanto en renglones como en cols que son las muestras
    cluster_rows = TRUE,
    cluster_cols = TRUE,
    show_rownames = TRUE,
    show_colnames = FALSE,
    annotation_col = df
)
```

```{r}
# default value of pdf is 4
pdf("pheatmap_con_nombres.pdf", height=14, useDingbats = FALSE)
## Y luego podemos cambiar el valor de show_rownames de FALSE a TRUE
pheatmap(
    exprs_heatmap,
    # que agrupe los genes tanto en renglones como en cols que son las muestras
    cluster_rows = TRUE,
    cluster_cols = TRUE,
    show_rownames = TRUE,
    show_colnames = FALSE,
    annotation_col = df
)
dev.off()
```
