---
title: "Proyecto"
output: html_document
---

Autism disorder & Postmortem-> SRP132816 
n_samples -> 65
Study Title -> Single-nucleus RNA sequencing of post-mortem brain tissue from Autism Spectrum Disorder patients

```{r}
library("recount3")

human_projects <- available_projects()

## 2021-02-25 05:12:42 caching file sra.recount_project.MD.gz.

## 2021-02-25 05:12:43 caching file gtex.recount_project.MD.gz.

## 2021-02-25 05:12:43 caching file tcga.recount_project.MD.gz.

rse_gene_SRP132816 <- create_rse(
    subset(
        human_projects,
        project == "SRP132816" & project_type == "data_sources"
    )
)
```


```{r}
assay(rse_gene_SRP132816, "counts") <- compute_read_counts(rse_gene_SRP132816)
```

```{r}
rse_gene_SRP132816$sra.sample_attributes[1:5]
```

```{r}
rse_gene_SRP132816 <- expand_sra_attributes(rse_gene_SRP132816)

colData(rse_gene_SRP132816)[
    ,
    grepl("^sra_attribute", colnames(colData(rse_gene_SRP132816)))
]
```

##Se van a arreglar los datos para poder interpretarlos correctamente de forma numerica.
## Pasar de character a numeric o factor


```{r}
rse_gene_SRP132816$sra_attribute.age <- as.numeric(rse_gene_SRP132816$sra_attribute.age)

rse_gene_SRP132816$sra_attribute.disease <- factor(rse_gene_SRP132816$sra_attribute.disease)

rse_gene_SRP132816$sra_attribute.sex <- factor(rse_gene_SRP132816$sra_attribute.sex)

rse_gene_SRP132816$sra_attribute.tissue <- factor(rse_gene_SRP132816$sra_attribute.tissue)

## Resumen de las variables de interés
summary(as.data.frame(colData(rse_gene_SRP132816)[
    ,
    grepl("^sra_attribute.[age|disease|sex|tissue]", colnames(colData(rse_gene_SRP132816)))
]))


```

De las 65 muestras que se obtuvieron, 48 corresponden a hombres 17 a mujeres. El rango de edad promedio se situa en los 17 años, donde el/la menor del total tan solo tenía 4 años y el/la mayor tenía 54 años. 31 se tomaron como sujetos control, 31 eran  sujetos con ASD y 3 con epilepsia. Las regiones del cerebro que se analizaron fueron la corteza cingulada anterior(28 sujetos) y la corteza prefrontal(37 sujetos).



```{r}
## Encontraremos diferencias entre muestras de menores de edad(<18) vs mayores de edad(>18)
rse_gene_SRP132816$menores <- factor(ifelse(rse_gene_SRP132816$sra_attribute.age < 18, "menores", "mayores"))
table(rse_gene_SRP132816$menores)
```
La mayoría de los muestras corresponden a menores de edad <18. Un 63.1% son menores y el resto(36.9%)son mayores.

##gene_fc_count_all.total: Total number of fragments, including multi-mappers, input to featureCounts
##gene_fc_count_all.assigned: Number of fragments, including multi-mappers, assigned by featureCounts to a gene

Con estos se datos se harán figuras para mostrar la proporción de genes que se dan en algunas categorias.
```{r}
rse_gene_SRP132816$assigned_gene_prop <- rse_gene_SRP132816$recount_qc.gene_fc_count_all.assigned / rse_gene_SRP132816$recount_qc.gene_fc_count_all.total

summary(rse_gene_SRP132816$assigned_gene_prop)
```
Figura 1.A
#Plot gene_prop vs age
```{r}
pdf("Figura1.A.pdf", height=4, useDingbats = FALSE)
with(colData(rse_gene_SRP132816), plot(assigned_gene_prop, sra_attribute.age))

dev.off()
```
En esta figura podemos visualizar que la mayoría de la proporción de los genes se distribuyen entre los sujetos de edad entre 10 y 25 años. Esto sencillamente se debe a que la mayoría de los sujetos control y con enfermedad se encuentran en este rango de edad. 

```{r}
## ¿hay alguna diferencia entre los grupos de edad?
with(colData(rse_gene_SRP132816), tapply(assigned_gene_prop, menores, summary))
```


Figura 1.B
#Plot gene_prop vs disease
```{r}
pdf("Figura1.B.pdf", height=4, useDingbats = FALSE)
with(colData(rse_gene_SRP132816), plot(assigned_gene_prop, sra_attribute.disease))

dev.off()
```
En esta figura podemos visualizar simplemente la proporción de genes que se distribuyen entre las 3 condiciones respecto a enfermedad: sano(grupo control), con (ASD) y con epilepsia. En la condición control y la de ASD es donde se distribuyen la mayoría de genes.


```{r}
## Guardemos nuestro objeto entero por si luego cambiamos de opinión
rse_gene_SRP132816_unfiltered <- rse_gene_SRP132816
```
Figura 2
```{r}
pdf("Figura2.pdf", height=4, useDingbats = FALSE)

## Se usa un histograma para poder visualizar y posteriormente eliminar a muestras malas.
hist(rse_gene_SRP132816$assigned_gene_prop)

dev.off()
```
En la Figura 2, podemos apreciar que el histograma entre el intervalo 0.4-0.6 la frecuencia es casi 0 en  el intervalo 0.4-0.5 y 0 en el intervalo 0.5-0.6. Si lo comparamos con los demás rangos de intervalos, esta frecuencia es muy baja por lo que procederemos a eliminarla.


```{r}
table((rse_gene_SRP132816$assigned_gene_prop < 0.4)|(rse_gene_SRP132816$assigned_gene_prop > 0.6))
```
Resulta que solo eliminamos a un paciente.

```{r}
rse_gene_SRP132816 <- rse_gene_SRP132816[, (rse_gene_SRP132816$assigned_gene_prop < 0.4)|(rse_gene_SRP132816$assigned_gene_prop > 0.6)]

## Calculemos los niveles medios de expresión de los genes en nuestras
## muestras.
## Ojo: en un análisis real probablemente haríamos esto con los RPKMs o CPMs
## en vez de las cuentas.
gene_means <- rowMeans(assay(rse_gene_SRP132816, "counts"))
summary(gene_means)
```
```{r}
dim(rse_gene_SRP132816)
```
```{r}
dim(rse_gene_SRP132816_unfiltered)
```

```{r}
## Eliminamos genes
rse_gene_SRP132816 <- rse_gene_SRP132816[gene_means > 0.1, ]
##Dimensiones finales
dim(rse_gene_SRP132816)

```


```{r}
## Porcentaje de genes que retuvimos
round(nrow(rse_gene_SRP132816) / nrow(rse_gene_SRP132816_unfiltered) * 100, 2)
```

#Normalizamos datos

```{r}
library(limma)
library("edgeR") # BiocManager::install("edgeR", update = FALSE)
dge <- DGEList(
    counts = assay(rse_gene_SRP132816, "counts"),
    genes = rowData(rse_gene_SRP132816)
)
dge <- calcNormFactors(dge)
```

#Expresiones diferenciales

Figura 3
Volvemos a visualizar una distribucion de los genes acorde a nuestros grupos(mayores y menores) en una grafiac tipo boxplot y también vemos la distribución de genes acorde al tejido al que pertenecen.
```{r}
library("ggplot2")

pdf("Figura3.pdf", height=4, useDingbats = FALSE)
    
ggplot(as.data.frame(colData(rse_gene_SRP132816)), aes(y = assigned_gene_prop, x = menores)) +
    geom_boxplot() +
    theme_bw(base_size = 20) +
    ylab("Assigned Gene Prop") +
    xlab("Age Group")

ggplot(as.data.frame(colData(rse_gene_SRP132816)), aes(y = assigned_gene_prop, x = rse_gene_SRP132816$sra_attribute.tissue, fill = rse_gene_SRP132816$sra_attribute.disease)) +
    geom_boxplot()  +
    ylab("Assigned Gene Prop") + xlab("Tissue")
    
dev.off()
```

#Modelo estadístico

```{r}
mod <- model.matrix(~ menores + sra_attribute.disease + sra_attribute.sex + sra_attribute.tissue + assigned_gene_prop,
    data = colData(rse_gene_SRP132816)
)
colnames(mod)
```
## Análisis de expresión diferencial 
```{r}
library("limma")
vGene <- voom(dge, mod, plot = TRUE)
```
```{r}
eb_results <- eBayes(lmFit(vGene))

de_results <- topTable(
    eb_results,
    coef = 2,
    number = nrow(rse_gene_SRP132816),
    sort.by = "none"
)
dim(de_results)
```

```{r}
head(de_results)
```
## Genes diferencialmente expresados entre el grupo menores y grupo mayores con FDR < 5%
```{r}
table(de_results$adj.P.Val < 0.05)
```
Solo 10 genes de 52217 que tenemos en total resultaron diferencialemente expresados en los 2 grupos de edad.

Figura 4.A
```{r}
pdf("Figura4.A.pdf", height=4, useDingbats = FALSE)

## Visualicemos los resultados estadísticos
plotMA(eb_results, coef = 2)

dev.off()
```
En la parte inferior de la figura 4.A  podemos observar que existen algunos pocos genes que se distancian más de la media que el promedio. Para conocer los nombres de esos genes procedmeos a hacer un volcanoplot.

Figura 4.B
Como sabiamos que teniamos 10 genes diferencialmente expresados, tomamos los primeros 5, que son los más lejanos a la media y observamos que tanto se alejan.
```{r}
pdf("Figura4.B.pdf", height=4, useDingbats = FALSE)
volcanoplot(eb_results, coef = 2, highlight = 5, names = de_results$gene_name)

dev.off()
```

La Figura 4.B nos muestra los nombres de los 5 genes en donde existe un contraste de expresión significativo entre las 2 grupos(menores y mayores).

Obtenemos un poco más de información de esos 5 genes...

```{r}
#Para visualizar las 6 opciones que tiene LINC0094
#if (interactive()) iSEE::iSEE(rse_gene_SRP132816)<- graficas 
```
LINC0094 tiene 6 opciones del 0-5 al final del nombre, así que escogemos una.

```{r}
de_results[de_results$gene_name %in% c("LGR6", "DRGX", "GLP2R", "DMKN","LINC00945"), ]
```

Visualización de genes diferencialmente expresados
 
 Figura 5
```{r}
library("pheatmap")

## Creemos una tabla con información de las muestras
## y con nombres de columnas más amigables
df <- as.data.frame(colData(rse_gene_SRP132816)[, c("menores", "sra_attribute.disease", "sra_attribute.sex", "sra_attribute.tissue")])
colnames(df) <- c("AgeGroup", "disease", "Sex", "Tissue")


nombres_rse_gene <-rowRanges(rse_gene_SRP132816)$gene_name
id_rse_gene <- rowRanges(rse_gene_SRP132816)$gene_id

exprs_heatmap <- vGene$E[rank(de_results$adj.P.Val) <= 10, ]
posiciones <- match(rownames(exprs_heatmap),id_rse_gene)
# hacer un subconjunto de los ronames 
filtered_id_names <-rowRanges(rse_gene_SRP132816)$gene_name[posiciones]

# remplazar los nombres de exprs_heatmap
head(exprs_heatmap)
exprs_heatmap
row.names(exprs_heatmap) <- filtered_id_names

pheatmap(
    exprs_heatmap,
    # que agrupe los genes tanto en renglones como en cols que son las muestras
    cluster_rows = TRUE,
    cluster_cols = TRUE,
    show_rownames = TRUE,
    show_colnames = FALSE,
    annotation_col = df
)
```
La Figura 5 es un heatmap donde se mide los niveles de expresion de nuestros 10 genes en relación a distintas categorias.
A excepción de los genes "DUXAP8" y "DMKN" los mayores de edad tienen los niveles de expresión  estan cerca de la media, ni muy bajos ni muy altos, en contraste a los menores de edad donde los niveles de expresión están más alejados de la media, tanto positiva como negativamente.


Figura 5
```{r}
# default value of pdf is 4
pdf("Figura5.pdf", height=14, useDingbats = FALSE)
## Y luego podemos cambiar el valor de show_rownames de FALSE a TRUE
pheatmap(
    exprs_heatmap,
    # que agrupe los genes tanto en renglones como en cols que son las muestras
    cluster_rows = TRUE,
    cluster_cols = TRUE,
    show_rownames = TRUE,
    show_colnames = FALSE,
    annotation_col = df
)
dev.off()
```

Figura 6
```{r}
## Para colores
library("RColorBrewer")


pdf("Figura6.pdf", height=4, useDingbats = FALSE)


## Convirtiendo los grupos de edad a colores
col.group <- df$AgeGroup
levels(col.group) <- brewer.pal(nlevels(col.group), "Set1")

col.group <- as.character(col.group)

## MDS por grupos de edad
plotMDS(vGene$E, labels = df$AgeGroup, col = col.group)


## Convirtiendo los valores de Sex a colores
col.sex <- df$Sex
levels(col.sex) <- brewer.pal(nlevels(col.sex), "Dark2")

col.sex <- as.character(col.sex)

## MDS por sexo
plotMDS(vGene$E, labels = df$Sex, col = col.sex)


## Convirtiendo los valores de Tissue a colores
col.tissue <- df$Tissue
levels(col.tissue) <- brewer.pal(nlevels(col.tissue), "Dark2")

col.tissue <- as.character(col.tissue)

## MDS por sexo
plotMDS(vGene$E, labels = df$Tissue, col = col.tissue)


dev.off()
```
