---
title: "Ejercicio"
output: html_document
---
```{r}
speaqeasy_data <- file.path(tempdir(), "rse_speaqeasy.RData")
download.file("https://github.com/LieberInstitute/SPEAQeasy-example/blob/master/rse_speaqeasy.RData?raw=true", speaqeasy_data, mode = "wb")
library("SummarizedExperiment")
load(speaqeasy_data, verbose = TRUE)
```
    ¿Hay diferencias en totalAssignedGene o mitoRate entre los grupos de diagnosis (PrimaryDx)?
    Grafica la expresión de SNAP25 para cada grupo de diagnosis.
    Sugiere un modelo estadistico que podríamos usar en una análisis de expresión diferencial. Verifica que si sea un modelo full rank. ¿Cúal sería el o los coeficientes de interés?

¿Quieres más datos? Tenemos muchos en LIBD incluyendo http://eqtl.brainseq.org/phase2/.



```{r}
summary(rse_gene)
rse_gene
```


```{r}
df_rse_gene<-data.frame(rse_gene$totalAssignedGene, rse_gene$mitoRate, rse_gene$PrimaryDx)
df_rse_gene
```
```{r}
library(ggplot2)
ggplot(df_rse_gene, aes(y=rse_gene.totalAssignedGene,x=rse_gene.PrimaryDx,group=rse_gene.PrimaryDx)) + geom_boxplot() + theme_bw(base_size = 20) + xlab("Diagnosis") +ylab("totalAssignedGene")
```

```{r}
library(ggplot2)
ggplot(df_rse_gene, aes(y=rse_gene.mitoRate,x=rse_gene.PrimaryDx,group=rse_gene.PrimaryDx)) + geom_boxplot() + theme_bw(base_size = 20) + xlab("Diagnosis") + ylab("mitoRate")
```
```{r}
## Eliminemos el diagnosis "Other" porque no tiene información
rse_gene$PrimaryDx <- droplevels(rse_gene$PrimaryDx)
table(rse_gene$PrimaryDx)
```

```{r}
## Otras variables
ggplot(
    as.data.frame(colData(rse_gene)),
    aes(y = mitoRate, group = BrainRegion, x = BrainRegion)
) +
    geom_boxplot() +
    theme_bw(base_size = 20) +
    xlab("Brain Region")
```



Grafica la expresión de SNAP25 para cada grupo de diagnosis.

```{r}
## Encontremos el gene SNAP25
rowRanges(rse_gene)
```

```{r}
## En este objeto los nombres de los genes vienen en la variable "Symbol"
i <- which(rowRanges(rse_gene)$Symbol == "SNAP25")
i
```

```{r}
## Para graficar con ggplot2, hagamos un pequeño data.frame
df <- data.frame(
    expression = assay(rse_gene)[i, ],
    Dx = rse_gene$PrimaryDx
)

## Ya teniendo el pequeño data.frame, podemos hacer la gráfica
ggplot(df, aes(y = log2(expression + 0.5), group = Dx, x = Dx)) +
    geom_boxplot() +
    theme_bw(base_size = 20) +
    xlab("Diagnosis") +
    ylab("SNAP25: log2(x + 0.5)")
```


```{r}
scater::plotExpression(
    as(rse_gene, "SingleCellExperiment"),
    features = rownames(rse_gene)[i],
    x = "PrimaryDx",
    exprs_values = "counts",
    colour_by = "BrainRegion",
    xlab = "Diagnosis"
)
```


Sugiere un modelo estadistico que podríamos usar en una análisis de expresión diferencial. Verifica que si sea un modelo full rank. ¿Cúal sería el o los coeficientes de interés?


```{r}
## Para el model estadístico exploremos la información de las muestras
colnames(colData(rse_gene))
```

```{r}
## Ojo! Acá es importante que hayamos usado droplevels(rse_gene$PrimaryDx)
## si no, vamos a tener un modelo que no sea _full rank_
mod <- with(
    colData(rse_gene),
    model.matrix(~ PrimaryDx + totalAssignedGene + mitoRate + rRNA_rate + BrainRegion + Sex + AgeDeath)
)

## Exploremos el modelo de forma interactiva
if (interactive()) {
    ## Tenemos que eliminar columnas que tienen NAs.
    info_no_NAs <- colData(rse_gene)[, c(
        "PrimaryDx", "totalAssignedGene", "rRNA_rate", "BrainRegion", "Sex",
        "AgeDeath", "mitoRate", "Race"
    )]
    ExploreModelMatrix::ExploreModelMatrix(
        info_no_NAs,
        ~ PrimaryDx + totalAssignedGene + mitoRate + rRNA_rate + BrainRegion + Sex + AgeDeath
    )

    ## Veamos un modelo más sencillo sin las variables numéricas (continuas) porque
    ## ExploreModelMatrix nos las muestra como si fueran factors (categoricas)
    ## en vez de continuas
    ExploreModelMatrix::ExploreModelMatrix(
        info_no_NAs,
        ~ PrimaryDx + BrainRegion + Sex
    )

    ## Si agregamos + Race nos da errores porque Race solo tiene 1 opción
    # ExploreModelMatrix::ExploreModelMatrix(
    #     info_no_NAs,
    #     ~ PrimaryDx + BrainRegion + Sex + Race
    # )
}
```




